【裁判字號】    95,簡上,360
【裁判日期】    950927
【裁判案由】    毒品危害防制條例
【裁判全文】
臺灣板橋地方法院刑事判決
上  訴  人  臺灣板橋地方法院檢察署檢察官
被      告  甲○○
                    （現於臺灣新店戒治所執行中）
上列上訴人因被告違反毒品危害防制條例案件，不服本院民國九
十五年五月九日九十五年度簡字第一五九三號第一審簡易判決（
偵查案號：九十五年度毒偵字第一０八五號、九十五年度毒偵字
第二０二七號），提起上訴暨移送併辦（臺灣板橋地方法院檢察
署九十五年度毒偵字第三二九０號、九十五年度毒偵字第四二０
一號、臺灣桃園地方法院檢察署九十五年度毒偵字第二八九一號
），本院管轄之第二審合議庭判決如下：
    主  文
原判決撤銷。
甲○○連續施用第二級毒品，處有期徒刑肆月，如易科罰金，以
參佰元折算壹日。
扣案之第二級毒品安非他命貳包（毛重壹點參柒公克）沒收銷燬
；吸食器壹組沒收。
    事  實
一、甲○○於民國九十四年間，因施用第二級毒品安非他命案件
    ，經本院以九十四年度毒聲字第一九五六號裁定送觀察、勒
    戒後，認無繼續施用毒品之傾向，於九十四年十一月八日釋
    放出所，並由臺灣板橋地方法院檢察署檢察官於九十四年十
    一月十七日，以九十四年度毒偵字第五七六七號為不起訴處
    分確定在案。詎其仍未戒除毒癮，竟於前揭觀察、勒戒執行
    完畢釋放後五年內，另行基於施用第二級毒品安非他命之概
    括犯意，自九十四年十二月一日起至九十五年五月十日某時
    止，每隔數日在桃園縣龜山鄉○○路○段三七九號「天堂鳥
    汽車旅館」、臺北縣新莊市○○路朋友住處等地，以將安非
    他命置於玻璃吸食器內燒烤吸食煙氣之方式，連續施用第二
    級毒品安非他命多次，嗣經警於附表所示之時間地點查獲，
    並扣得安非他命二包（毛重1.37公克）、吸食器一組。
二、案經桃園縣政府警察局龜山分局報告臺灣桃園地方法院檢察
    署檢察官偵查後，呈請臺灣高等法院檢察署檢察長令轉臺灣
    板橋地方法院檢察署檢察官偵查，聲請簡易判決處刑，暨臺
    北縣政府警察局新莊分局、桃園縣政府警察局龜山分局、臺
    北市政府警察局刑事警察大隊報告暨移送臺灣板橋地方法院
    檢察署檢察官併辦。
    理  由
一、訊據被告甲○○對上開犯罪事實均坦承不諱，其於附表編號
    一、二、三、五所示之時間地點為警查獲後，經警採集之尿
    液檢體，分別送臺灣檢驗科技股份有限公司、臺灣尖端先進
    生技醫藥股份有限公司，以酵素免疫分析法（EIA）初步檢
    驗，再以氣相層析質譜儀（GC/MS）確認，均呈安非他命類
    陽性反應，有濫用藥物尿液檢驗報告四紙附卷可稽，此外並
    有扣得之安非他命二包（毛重1.37公克）與吸食器一組在卷
    可供證明。又被告甲○○附表編號四所示經警採得之尿液檢
    體，經送臺灣檢驗科技股份有限公司鑑驗後，雖呈安非他命
    類陰性反應，有該公司九十五年五月八日濫用藥物尿液檢驗
    報告一紙附卷可參（見本院卷第二十四頁），然被告於本院
    審理時自承：當天我是去那邊找人，我是查獲的前幾天施用
    的，但查獲當天沒有吸用等語（詳參本院卷第四十八頁）。
    依據本院歷來之審判經驗，安非他命經口服後，約百分之九
    十於九十六小時內自尿液中代謝排出，被告如於採尿前九十
    六小時前施用安非他命，尿液檢體自呈安非他命陰性反應，
    是應認其不利於己之自白與事實相符，均堪以採信，被告施
    用第二級毒品安非他命犯行，已臻明確。次查，被告甲○○
    於民國九十四年間，因施用第二級毒品安非他命案件，經本
    院以九十四年度毒聲字第一九五六號裁定送觀察、勒戒後，
    認無繼續施用毒品之傾向，於九十四年十一月八日釋放出所
    ，並由臺灣板橋地方法院檢察署檢察官於九十四年十一月十
    七日，以九十四年度毒偵字第五七六七號為不起訴處分確定
    ，則有上該不起訴處分書、臺灣高等法院被告前案紀錄表各
    一份在卷可按。綜上事證，被告於觀察勒戒執行完畢後，五
    年內再犯本件施用毒品之事實已堪認定，應依法論科。
二、核被告所為，係犯毒品危害防制條例第十條第二項之施用第
    二級毒品罪；其持有毒品之低度行為，應為施用之高度行為
    所吸收，不另論罪。查被告犯罪後，刑法部分條文於九十四
    年二月二日修正公布，並於九十五年七月一日施行，按犯罪
    後刑罰法律修正新舊法比較適用，實務上計建有下列原則：
    (一)比較新舊法，應就罪刑有關法定加減原因等一切情形,
    綜合其全部之結果而為比較, 再適用有利於行為人之法律處
    斷 (八十八年台上字第五八四０號)。(二)須行為時法與裁
    判時法均有處罰，始有刑法第二條第一項之比較適用新、舊
    法（八十八年台上字第七０一三號）。(三)倘新、舊法均有
    處罰，而新法之適用範圍較諸舊法有所限制時，必其行為同
    時符合修正後之法律所規定之犯罪構成要件，始有刑法第二
    條第一項但書之適用（九十二年台上字第四二三八號）。(
    四)再者比較新舊法之結果，應全部適用舊法或新法，不得
    割裂適用（八十七年台非字第四００號）。最後參酌最高法
    院九十五年五月二十三日刑事庭第八次會議決議，新刑法第
    二條第一項之規定，係規範行為後法律變更所生新舊法律比
    較適用之準據法，於新刑法施行後，應適用新刑法第二條第
    一項之規定，為「從舊從輕」之比較。另於比較時應就罪刑
    有關之共犯、未遂犯、想像競合犯、牽連犯、連續犯、結合
    犯，以及累犯加重、自首減輕暨其他法定加減原因（如身分
    加減）與加減比例等一切情形，本於統一性及整體性原則，
    綜其全部罪刑之結果而為比較。而新刑法刪除第五十六條連
    續犯之規定，此項刪除雖非犯罪構成要件之變更，但顯已影
    響行為人刑罰之法律效果，自屬法律已有變更，經比較新舊
    法結果，以被告行為時之舊法較為有利於被告，仍應適用修
    正前刑法第五十六條規定處斷，故被告前後多次施用安非他
    命之犯行，時間緊接，觸犯構成要件相同之罪名，顯係基於
    概括之犯意所為，為連續犯，應依修正前刑法第五十六條之
    規定以一罪論，並加重其刑。從而，併案意旨所認被告於附
    表編號二、三、四、五經警查獲施用安非他命之犯行，亦為
    聲請簡易判決處刑之效力所及，本於刑法修正前連續犯裁判
    上一罪審判不可分之法理，本院自得併為審究。
三、上訴人認原審漏未審酌被告於九十五年一月三日經查獲施用
    安非他命之犯行（即附表編號二），上訴求為撤銷原審判決
    另為適當之裁判，然原審認定被告連續施用安非他命之犯罪
    時間，係於九十四年十二月一日為警採尿前回溯九十六小時
    內某時至九十五年三月六日為警採尿前回溯九十六小時內某
    時，已包括被告於九十五年一月期間施用安非他命之犯行，
    是上訴顯無理由；然原審認被告係犯毒品危害防制條例第十
    條第二項之罪，並論以連續犯，事證明確，予以論罪科刑，
    固非無見，惟如前述附表編號四、五之被告他部犯行，原審
    未及審究，自有未當，應將原審判決撤銷，並自為判決。爰
    審酌被告於觀察、勒戒後，猶另萌施用毒品之犯意而犯本罪
    ，顯見其戒除毒癮之意志薄弱，仍恣意濫用藥物，惟念其犯
    後坦承犯行，態度尚佳，且施用毒品所生危害，實以自戕身
    心健康為主，對於他人生命、身體、財產等法益，尚無明顯
    而重大之實害，兼衡其犯罪動機、目的等一切情狀，茲量處
    如主文第二項所示之刑。再按，新修正刑法第四十一條規定
    ：「犯最重本刑為五年以下有期徒刑以下之刑之罪，而受六
    個月以下有期徒刑或拘役之宣告者，得以新臺幣一千元、二
    千元或三千元折算一日，易科罰金。但確因不執行所宣告之
    刑，難收矯正之效，或難以維持法秩序者，不在此限。前項
    規定於數罪併罰，其應執行之刑未逾六月者，亦適用之。」
    而同條修正前係規定：「犯最重本刑為五年以下有期徒刑以
    下之刑之罪，而受六個月以下有期徒刑或拘役之宣告，因身
    體、教育、職業、家庭之關係或其他正當事由，執行顯有困
    難者，得以一元以上三元以下折算一日，易科罰金。但確因
    不執行所宣告之刑，難收矯正之效，或難以維持法秩序者，
    不在此限。併合處罰之數罪，均有前項情形，其應執行之刑
    逾六月者，亦同。」另依修正前罰金罰鍰提高標準條例第二
    條前段（現已刪除）規定，就其原定數額提高為一百倍折算
    一日，則本件被告行為時之易科罰金折算標準，應以銀元三
    百元折算一日。比較此部分修正前後，仍以修正前之規定，
    較有利於被告。揆諸刑法第二條第一項前段規定，本件自應
    適用修正前刑法第四十一條第一項前段規定，諭知易科罰金
    之折算標準。
四、扣案之第二級毒品安非他命二包（毛重1.37公克），應依毒
    品危害防制條例第十八條第一項前段規定，沒收銷燬；又按
    刑法第三十八條第一項第一款、第二項雖已將「左列」改為
    「下列」，「犯人」改成「犯罪行為人」，然因沒收屬於從
    刑，依照最高法院九十五年五月二十三日第八次刑事庭會議
    決議第一點第（五）小點：「從刑附屬於主刑，除法律有特
    別規定者外，依主刑所適用之法律」，本案關於刑法修正前
    後之比較適用，整體言之，既應以修正前之刑法對被告較為
    有利，則從刑部分亦應一體適用修正前刑法之規定。是扣案
    之吸食器一組，係屬被告所有，供其犯本件犯罪所用之物，
    已據被告供承在卷，爰依修正前刑法第三十八條第一項第二
    款規定沒收。
據上論斷，應依刑事訴訟法第四百五十五條之一第一項、第三項
、第三百六十九條第一項前段、第三百六十四條、第二百九十九
條第一項前段，毒品危害防制條例第十條第二項、第十八條第一
項前段，刑法第二條第一項前段、第十一條、修正前第五十六條
、修正前第四十一第一項前段、修正前第三十八條第一項第二款
，修正前罰金罰鍰提高標準條例第二條，判決如主文。
本案經檢察官張慶林到庭執行職務。
中    華    民    國    95    年    9     月    27    日
                  刑事第四庭  審判長法  官  李 釱 任
                                    法  官  陳 靜 茹
                                    法  官  徐 子 涵
本件不得上訴
                                    書記官  彭 麗 紅
中    華    民    國    95    年    9     月    28    日
 附  表
┌──┬───────┬───────────────┐
│編號│ 查 獲 時 間  │       查  獲  經  過         │
├──┼───────┼───────────────┤
│ 一 │94年12月1日21 │經警於桃園縣龜山鄉○○路○段161│
│    │時40分許      │號地下二樓停車場，查獲持有安非│
│    │              │他命二包（毛重1.37公克）      │
├──┼───────┼───────────────┤
│ 二 │95年1月3日18時│經警於桃園縣龜山鄉○○路○段163│
│    │30分許        │號14樓D之3查獲                │
├──┼───────┼───────────────┤
│ 三 │95年3月6日凌晨│經警於臺北縣新莊市○○路132號 │
│    │0時30分許     │12樓，查獲持有吸食器一組      │
├──┼───────┼───────────────┤
│ 四 │95年4月19日21 │經警於桃園縣龜山鄉○○路○段379│
│    │時45分許      │號「天堂鳥汽車旅館」657號房查 │
│    │              │獲                            │
├──┼───────┼───────────────┤
│ 五 │95年5月11日16 │經警於桃園縣龜山鄉○○路○段379│
│    │時許          │號「天堂鳥汽車旅館」651號房查 │
│    │              │獲                            │
└──┴───────┴───────────────┘


司法院資訊處製作；財團法人民間司法改革基金會備份。
